臺灣臺南地方法院刑事判決　　　　　　　 95年度易字第452號
公　訴　人　臺灣臺南地方法院檢察署檢察官
被　　　告　丁○○
　　　　　　　　　　　號3樓
　　　　　　　　　　現於臺灣臺南監獄執行
被　　　告　甲○○
　　　　　　　　　　現於臺灣彰化監獄彰化分監
上列被告因恐嚇取財等案件，經檢察官提起公訴（94年度偵字第
12229、14448號），本院判決如下：
    主  文
丁○○、甲○○共同意圖為自己不法之所有，以恐嚇使人將本人
之物交付，丁○○，累犯，處有期徒刑拾月；甲○○，處有期徒
刑柒月。
    事  實
一、丁○○曾於民國（下同）八十四年十月間因肅清煙毒條例案
    件，經台灣彰化地方法院判處有期徒刑三年二月確定，與其
    他案件合併執行後，於九十年十一月二十日執行完畢。仍不
    知警惕，與甲○○2人明知車牌號碼DH─5272號自小客車（
    乙○○所持有），係周敬醇、林峻益（均另由臺灣彰化地方
    法院檢察署另行偵辦）於93年7月21日晚上8時30分許，在彰
    化縣溪湖鎮○○路與員鹿路路口附近，所共同竊取，竟仍共
    同基於收受贓物及恐嚇取財之犯意聯絡，於93年7月22日凌
    晨2時許，一同前往彰化縣溪湖鎮某處，向林峻益借用上開
    自小客車而收受之，並由丁○○駕駛該車搭載甲○○至臺中
    市○○路某處停放，嗣於93年7月22日下午1時許，由丁○○
    、甲○○共同撥打電話給乙○○恫稱：需匯款新台幣（下同
    ）3 萬元，否則要將上開車輛賣掉等語，致使乙○○心生畏
    懼，於93年7月22日下午3時許，依其等指示將3萬元匯入丁○○所有彰化光復路郵局帳戶內（局號：008123—7號，帳
    號：147 939—8號），旋即由丁○○交付提款給麗雪，至提
    款機提領一空，丁○○即以電話通知乙○○該車所在，而取
    回該車，嗣經警循線查獲。
二、案經彰化縣警察局溪湖分局報告臺灣彰化地方法院檢察署呈
    請移轉臺灣臺南地方法院檢察署檢察官及自動檢舉偵查起訴
    。
    理  由
一、訊據被告丁○○固坦承與甲○○一同前往彰化縣溪湖鎮某處
    ，向林峻益借用上開自小客車而收受之，並由丁○○駕駛該
    車搭載甲○○至臺中市○○路某處停放等情。但矢口否認有
    收受贓物與恐嚇取財犯行。辯稱：「那台車不是我去借的，
    是甲○○借的，我不知道是贓車，恐嚇電話的發話地點是彰
    化田中，我那時候人在台中睡覺，打電話恐嚇的人不可能是
    我。」、「我如果要恐嚇為何要用自己的帳號，我沒有打恐
    嚇電話，上次偵查中被害人是說是一男一女在搶贖金，女子
    在報男子帳戶號碼，不可能是我，應該有通聯紀錄，就可知
    道那個男人是不是我。」云云。被告甲○○固坦承：「有去
    領錢，是丁○○拿提款卡叫我去領的。」等情，但亦否認有
    何恐嚇取財與收受贓物等犯行。辦稱：「我沒有借車，我也
    沒有搭那輛車，也沒有和丁○○去借那輛車。」、「我沒有
    借車，我有去領錢，是丁○○拿提款卡叫我去領的。」云云
    。
二、經查，ＤＨ─5272號自用小客車係被害人乙○○於九十三年
    七月二十一日二十一時許，在彰化縣溪湖鎮○○路與員鹿路
    口所失竊等情，業據被害人乙○○於警詢時指述甚詳（參見
    溪警刑字第0940022303號卷乙○○93年月22日筆錄，未據異
    議，有證據能力）。且該自用小客車確係於上揭時地遭周敬
    醇與林峻益等二人竊取得手等情，亦據證人即行竊者周敬醇
    與林峻益於偵查中結證明確，核其證述情節相符（見94年度
    偵字第12229號卷第47、48頁）。足認該自用小客車係贓車
    無誤。而被告丁○○確於林峻益等竊得該車後，於翌日向林
    峻益借用該車，並由丁○○與甲○○共同前來取車，甲○○
    也確實知道車子是偷來的等情，亦據證人林峻益於偵查中結
    證屬實（見同上揭偵卷第48─49頁），核與另一證人周敬醇
    於同次偵查訊問中之結證情節相符。顯見被告丁○○與甲○○確有故意收受贓車之犯行。被告甲○○辯稱未借用亦未搭
    乘該輛車云云，應係卸責之詞，不足採信。
三、被害人乙○○於上揭自用小客車失竊後，翌日即接獲恐嚇勒
    贖之電話共五通，其中第三通電話問被害人乙○○錢是否已
    籌好，被害人答稱係在銀行，該名男子就即電話交給一名女
    子，再由該女子問被害人到底要不要匯錢，並提供帳號，被
    害人因此匯了三萬元進被告丁○○帳戶。第五通電話係當日
    下午4時30分左右，該名女子來電告訴被害人車子停放地點
    ，男子接過電話再次告之車子停放在台中市某地點，被害人
    即請朋友幫忙牽回等情，已據被害人乙○○於偵查中結證明
    確（見上揭偵查卷29頁），並當庭指認被告丁○○之聲音與
    揭第3、5通電話通話人之聲音相同無誤。被告丁○○亦於同
    次偵查庭中結證供稱：最後我有打電話給他，跟他說車子所
    在地，請他不要報警，當時甲○○有在旁邊，那台車（即Ｄ
    Ｈ─5272號）是甲○○前一日就向她溪湖的朋友借的等情。
    均足認被告丁○○與甲○○確有向林峻益等人借用收受上開
    失竊之ＤＨ─5272號自小客車。且亦明知該自用小客車是被
    害人乙○○所失竊而據以電話恐嚇被害人匯款取財。倘被告
    丁○○不知該車是贓車，豈能以電話恐嚇被害人乙○○匯款
    。是故，被告丁○○辯稱：「那台車不是我去借的，是甲○○借的，我不知道是贓車，恐嚇電話的發話地點是彰化田中
    ，我那時候人在台中睡覺，打電話恐嚇的人不可能是我。」
    云云，顯不可採。至於被告丁○○所辯查電話通聯紀錄，可
    以證明當時他人在台中，亦未打恐嚇電話給被害人云云，惟
    按打給被害人之電話未必用被告本身所持有之電話或行動電
    話，且被告自己持用之行動電話，亦未必自己攜帶使用，即
    可能被告人在台中，但其行動電話在他處借他人使用。故欲
    以通聯紀錄證明其不在台中市打電話給被害人，實乃被告丁○○卸責之詞，毫無足採。被告甲○○亦於本院審理中亦已
    坦承我有去領錢，是被告丁○○拿提款卡叫我去領的等情（
    見本院96年元月2日審筆錄第5頁）。此外，又有被害人匯款
    之回條一紙及被告丁○○在彰化光復路郵局帳戶之基本資料
    及歷史交易清單各一份附卷（警卷）足資佐證，被告等罪證
    明確，犯行均可以認定。
四、核被告丁○○與劉完雪所為，均係犯刑法第第三百四十六條
    第一項之恐嚇取財罪、第三百四十九條第一項之收受贓物罪
    。被告等二人就上開犯行，有犯意聯絡與行為分擔，應論以
    共同正犯。查被告行為後，94年1月7日修正公布之刑法，自
    95 年7月1日施行，修正後之刑法刪除第55條關於牽連犯之
    規定。本件被告所犯上開收受贓物與恐嚇取財罪間，有方法
    結果之牽連關係，依修正前即行為時之規定，應從一重之恐
    嚇取財罪處斷；依修正後之刑法既已刪除牽連犯之規定，則
    所犯上述各罪應依數罪併罰之規定分論併罰。比較新舊法之
    規定，修正後之規定並非有利於被告，故應依修正前刑法第
    55條之規定，從一重論以恐嚇取財罪。被告丁○○前於八十
    四年間因違反肅清煙毒條例案件經法院判處有期徒刑三年二
    月確定，甫於90年11月20日執行完畢，此有被告前案紀錄表
    一紙附卷可稽，茲於五年以內再故意犯本件有期徒刑以上之
    罪，不論依修正前之刑法第47條，或修正後之刑法第47條第
    1 項之規定，均構成累犯，對被告而言並無有利或不利之情
    形，自不生新舊法比較之問題，應逕依修正前之刑法第47條
    ，論以累犯，並加重其刑。爰審酌被告等二人年甫二十至三
    十歲，身體健全，竟不思憑己力賺取正當收入，因缺錢即謀
    不法，鋌而走險，且犯後未能坦承認錯，惟恐嚇僅此一次，
    金額三萬元等一切情狀，各量處如主文所示之刑。
據上論斷，應依刑事訴訟法第二百九十九條第一項前段，刑法第
二條第一項前段、第二十八條、第三百四十六條第一項、第三百
四十九條第一項、修正施行前刑法第四十七條、第五十五條，刑
法施行法第一條之一，判決如主文。
本案經檢察官丙○○到庭執行職務。
中　　華　　民　　國　　96　　年　　1　　月　　16　　日
　　　　　　　　　刑事第九庭  審判長法　官　楊清安
                                    法  官  卓穎毓
                                    法  官  朱中和
以上正本證明與原本無異。
如不服本判決，應於判決送達後10日內，向本院提出上訴狀（應
　　　　　　　　　　    　　　　　　書記官　陳著振
中　　華　　民　　國　　96　　年　　1 　　月　　18　　日
附錄本判決論罪科刑法條：
中華民國刑法第346條第1項：
意圖為自己或第三人不法之所有，以恐嚇使人將本人或第三人之
物交付者，處6月以上5年以下有期徒刑，得併科1千元以下罰金
。
